最高法院刑事判決　　　　　　　　　 110年度台上字第5498號
上　訴　人　林育霆 
選任辯護人　林宏都律師
　　　　　　蔡穎瑩律師
上列上訴人因違反毒品危害防制條例案件，不服臺灣高等法院中
華民國110年5月4日第二審判決（110年度上訴字第276 號，起訴
案號：臺灣新竹地方檢察署109 年度偵字第4210、4431號），提
起上訴，本院判決如下：
    主  文
上訴駁回。
    理  由
一、按刑事訴訟法第377 條規定，上訴於第三審法院，非以判決
    違背法令為理由，不得為之。是提起第三審上訴，應以原判
    決違背法令為理由，係屬法定要件。如果上訴理由書狀並未
    依據卷內訴訟資料，具體指摘原判決不適用何種法則或如何
    適用不當，或所指摘原判決違法情事，顯與法律規定得為第
    三審上訴理由之違法情形，不相適合時，均應認其上訴為不
    合法律上之程式，予以駁回。
二、本件原判決撤銷第一審關於販賣第一級毒品部分之科刑判決
    ，改判論處上訴人林育霆販賣第一級毒品2 罪刑（均處有期
    徒刑，並定應執行刑為有期徒刑16年6 月），已載敘所憑之
    證據及理由。所為論斷，核無悖於論理法則與經驗法則，且
    有卷內證據資料可資覆按。
三、按修正前毒品危害防制條例（下稱毒品條例）第17條第2 項
    規定：「犯第四條至第八條之罪於偵查及審判中均自白者，
    減輕其刑」，係為鼓勵是類犯罪行為人自白、悔過，並期訴
    訟經濟、節約司法資源而設，故此所謂「自白」，應係指對
    自己之犯罪事實全部或主要構成要件部分為肯定供述之意。
    而販賣毒品與轉讓、合資購買、代購、幫助他人施用毒品或
    與他人共同持有毒品，係不同之犯罪事實。倘行為人僅供承
    轉讓、合資購買、代購、幫助他人施用毒品或與他人共同持
    有毒品云云，均難認已就販賣毒品之犯罪事實為自白，要無
    上揭減輕其刑規定之適用，此為本院已一致之見解。查原判
    決已說明：上訴人雖在原審就本案販賣第一級毒品海洛因予
    彭仁政犯行自白，惟其在警詢及偵查中，對檢、警訊（詢）
    問是否願意供出毒品來源時雖表示願意，但於員警及檢察官
    就其涉嫌販賣海洛因予彭仁政之犯行及有關之事證予以詢問
    或訊問時，即均否認有販賣情事，而供稱：僅係轉讓海洛因
    予彭仁政，或與彭仁政合資購買云云，原審因認上訴人在該
    審主張：伊在偵查、審理中均已自白云云，為不足採取，其
    請求依毒品條例第17條第2 項予以減輕其刑，於法不合等旨
    ，已依卷內證據資料詳予指駁及說明（見原判決第10至12頁
    理由㈡），所為論斷於法並無不合，自不得任意指為違法。
四、按司法警察係偵查輔助機關，依檢察官之命令偵查犯罪，倘
    其於製作被告之警詢筆錄時，已告知犯罪嫌疑及所犯罪名，
    並將蒐證所知之犯罪事實詢問被告，使被告得以申辯、澄清
    其有無涉案，甚或自白，究難謂於偵查階段未予被告辯明犯
    罪嫌疑，或自白以期獲得減刑寬典處遇之機會。又刑事訴訟
    法第95條第1 項之告知事項，除保持緘默，無須違背自己之
    意思而為陳述，得選任辯護人，以及得請求調查有利之證據
    外，僅限於犯罪嫌疑及所犯罪名之告知。而散見於法律規定
    關於被告能減輕其刑之事項，因係客觀存在之事實，被告或
    犯罪嫌疑人對於是否為邀寬典而坦認犯罪或諸如供出犯罪來
    源等，在其動機考量或訴訟策略上本有自主決定權，檢、警
    或法院本應予以尊重，均無「教示」或「指導」被告或犯罪
    嫌疑人行使該等自主決定權之義務，縱偵查機關或法院未告
    知或曉諭被告有獲邀輕典等相關規定，亦不能謂有違反訴訟
    照料義務。查上訴人既於員警及檢察官就本案所涉犯行及證
    據為詢問、訊問時，並未自白販賣海洛因情事，縱檢、警為
    訊（詢）問時未告知毒品條例第17條第2 項關於自白減輕其
    刑之規定，惟上訴人於檢、警訊（詢）問本件被訴犯罪事實
    時，既有辯明或自白犯嫌之機會，猶始終否認有販賣海洛因
    犯行，自不因檢、警未告知上開減輕其刑規定而異其認定。
    上訴人既未在偵查中自白犯罪，即與毒品條例第17條第2 項
    規定須偵、審中均自白之要件不合，縱其嗣後在審理中自白
    ，亦與上開減輕其刑之規定不符。原審認無該項規定之適用
    ，即無違法可指。
五、上訴意旨置原判決所為明白論敘於不顧，仍謂：伊已在審判
    中自白犯行，而依警詢筆錄所載，伊在偵查中對於檢察官起
    訴販賣第一級毒品犯罪構成要件之基礎事實，亦均坦白供述
    ，且員警僅告知毒品條例第17條第2 項之法律效果，並詢問
    伊是否願意坦承犯行，伊亦回答願意。然後續檢察官就本案
    販賣第一級毒品之犯罪事實，則均未訊問伊是否認罪及告知
    毒品條例第17條第2 項之法律效果；伊認伊本案之所為屬合
    資購買，故在偵查中僅就轉讓第一級毒品罪刑（此部分已判
    處罪刑確定）自白。原判決以伊於偵查中未自白販賣第一級
    毒品犯行，認無上開減輕其刑規定之適用，顯有不適用法則
    之違法云云，無非係對於原判決已明白論敘、指駁之事項，
    徒憑己意任意指為違法，難謂已符合首揭法定上訴要件。
六、綜上，應認本件上訴為違背法律上之程式，予以駁回。
據上論結，應依刑事訴訟法第395條前段，判決如主文。
中    華    民    國   110    年    10    月    6     日
                  刑事第五庭審判長法  官  吳  信  銘  
                                  法  官  梁  宏  哲  
                                  法  官  沈  揚  仁  
                                  法  官  蔡  廣  昇  
                                  法  官  何  菁  莪  
本件正本證明與原本無異
                                  書記官
中    華    民    國   110    年    10    月    18    日